臺灣士林地方法院刑事判決
                                      110年度易字第462號
公  訴  人  臺灣士林地方檢察署檢察官
被      告  賴碧麗


上列被告因偽造文書案件，經檢察官提起公訴（110 年度偵字第
9673號），因被告於本院準備程序中為有罪之陳述，本院告知被
告簡式審判程序之旨，並聽取當事人之意見後，經本院裁定進行
簡式審判程序，判決如下：
    主    文
賴碧麗犯使公務員登載不實罪，處拘役參拾日，如易科罰金，以
新臺幣壹仟元折算壹日。
    事實及理由
一、賴碧麗於民國108 年3 月8 日購得新北市○○區○○路00號7 樓
    房地（下稱系爭房地），並經移轉登記取得所有權。詎賴碧
    麗明知系爭房地之土地及建物所有權狀，仍在地政士楊珺保
    管中，並未遺失，竟基於使公務員登載不實之犯意，於108 
    年4 月30日，前往新北市汐止地政事務所，向該所承辦之公
    務員謊報系爭房地所有權狀業於108 年4 月10日不慎遺失申
    請補發，並填載土地登記申請書及切結書，致承辦該業務之
    公務員陷於錯誤，將此不實事項登載於其職務上掌管土地登
    記之電磁紀錄準公文書（起訴書僅記載為公文書上）上，並
    據以補發系爭房地土地及建物所有權狀正本予賴碧麗，足生
    損害於地政機關對於權狀核發之正確性。
二、上揭事實，業據被告於本院準備及審理程序時均坦承不諱，
    核與證人楊珺於警詢及偵查中之證述（他卷第45至48頁、偵
    卷第9、10頁）、證人李柏翰於警詢之證述內容（他卷第49
    至52頁）相符，並有款項確認書（他卷第6頁）、存證信函
    （他卷第12至16頁）、新北市汐止地政事務所110 年3 月29
    日新北汐地籍字第1106053879號函暨所附書狀補給登記案件
    影本（他卷第53至72頁）、本院公務電話記錄（本院審易卷
    第19頁）在卷可佐，被告上開任意性自白與事證相符而足採
    信。從而，本案事證明確，被告上開犯行，洵堪認定。
三、論罪科刑：
  ㈠按以錄音、錄影或電磁紀錄，藉機器或電腦處理所顯示之聲
    音、影像或符號，足以表示其用意之證明者，依刑法第220 
    條第2 項規定，以文書論。所謂電磁紀錄，謂以電子、磁性
    、光學或其相類之方式所製成，而供電腦處理之紀錄，此觀
    刑法第10條第6 項自明。又文書之行使，每因文書性質、內
    容不同而異，就刑法第220 條之準文書所言，祗須藉由機器
    、電腦處理或電磁紀錄，得以表示其文書之內容即屬之，亦
    即行為人藉由機器、電腦處理時所顯示之影像或符號，足以
    表示用意之證明而行使之，即達於行使準私文書之程度。查
    ，被告明知系爭權狀係由地政士楊珺持有中，並未遺失，竟
    以遺失為由申請補發，並經汐止地政事務所不知情之承辦公
    務員依法公告及形式審查後，將上開不實事項據以登載在其
    所掌管土地登記之電腦電磁紀錄上。是核被告所為，係犯刑
    法第220條第2項、第214條之使公務員登載不實罪。公訴意
    旨雖未論及係由公務員將本案不實事項登載在電磁紀錄上之
    準公文書，但起訴之社會基本事實與本院認定之犯罪事實同
    一，復經本院於準備程序時告知同時涉犯上開法條（本院審
    易卷第23頁），佐以刑法第220 條第2項就電磁紀錄藉機器
    或電腦之處理所顯示之聲音、影像或符號，足以為表示其用
    意之證明者，關於刑法第15章偽造文書印文罪及該章以外各
    罪，以文書論，仍回歸適用刑法第214條之使公務員登載不
    實罪，罪刑並未變更，自毋庸變更起訴法條，附此指明。
  ㈡爰審酌被告明知系爭房地之所有權狀在地政士楊珺保管中，
    縱認其先前與建商間之價額有爭議，非不得另循正常管道解
    決，竟向承辦之地政人員佯稱權狀遺失，並申請補發，所為
    已有害地政機關之管理正確性，實屬不該；惟念其終知坦承
    犯行，態度尚可，兼衡其犯罪之動機、目的、手段、被告無
    前科之素行，暨其於本院審理程序時自陳日本語言專科學校
    之智識程度、目前從事翻譯工作、月薪約新臺幣3至4萬元、
    未婚、一人獨自居住等一切情狀，量處如主文所示之刑，並
    諭知易科罰金之折算標準，以資懲儆。
據上論斷，應依刑事訴訟法第273條之1第1項、第299條第1項前
段、刑法第220條第2項、第214條、第41條第1項前段，刑法施行
法第1條之1第1項，判決如主文。
本案經檢察官黃德松提起公訴，檢察官林嘉宏到庭執行職務。
中　　華　　民　　國　 110　年　　11 　　月　　17　　日
                  刑事第三庭  法  官  林正忠
以上正本證明與原本無異。
如不服本判決應於收受判決後20日內向本院提出上訴書狀，並應
敘述具體理由。其未敘述上訴理由者，應於上訴期間屆滿後20日
內向本院補提理由書（均須按他造當事人之人數附繕本）「切勿
逕送上級法院」。因疫情而遲誤不變期間，得向法院聲請回復原
狀。
                              書記官  張佩旻
中　　華　　民　　國　 110　　年　　11 　月　　22　　日
附錄本案所犯法條全文：
刑法第214條
明知為不實之事項，而使公務員登載於職務上所掌之公文書，足
以生損害於公眾或他人者，處3 年以下有期徒刑、拘役或1 萬5
千元以下罰金。

刑法第220 條
在紙上或物品上之文字、符號、圖畫、照像，依習慣或特約，足
以為表示其用意之證明者，關於本章及本章以外各罪，以文書論
。
錄音、錄影或電磁紀錄，藉機器或電腦之處理所顯示之聲音、影
像或符號，足以為表示其用意之證明者，亦同。